臺灣板橋地方法院刑事判決　　　　　　　99年度易字第3521號
公　訴　人　臺灣板橋地方法院檢察署檢察官
被　　　告　林志鴻
上列被告因妨害家庭案件，經檢察官提起公訴（99年度偵續字第
519 號），本院判決如下：
    主  文
林志鴻與有配偶之人相姦，處有期徒刑月，如易科罰金，以新
臺幣壹仟元折算壹日。
    事  實
一、緣林志鴻因工作關係認識潘美芙（涉犯通姦罪嫌部分，業經
    臺灣板橋地方法院檢察署檢察官不起訴處分），兩人進而相
    互交往。林志鴻雖明知潘美芙係陳國洲之妻，為有配偶之人
    ，竟仍基於與有配偶之人相姦之犯意，於民國98年12月20日
    下午某時許，在臺北縣萬里鄉（現改制為新北市萬里區○○
    ○村○里○段213-3 號金湧泉SPA 溫泉會館（下稱金湧泉會
    館）住房及附設湯屋內，與潘美芙為性交行為1 次。嗣因陳
    國洲察覺潘美芙行為有異，乃質諸潘美芙，潘美芙自知已無
    法隱瞞，只得向陳國洲坦承確有與林志鴻交往並發生性交行
    為之事實，陳國洲始知悉上情。
二、案經陳國洲訴由臺灣板橋地方法院檢察署檢察官偵查起訴。
    理  由
壹、程序方面：
    按刑事訴訟法第159 條第1 項雖規定，被告以外之人於審判
    外之言詞或書面陳述，除法律有規定外，不得作為證據。惟
    同法第159 條之5 第1 、2 項已規定，經當事人於審判程序
    同意作為證據，法院審酌該言詞陳述或書面陳述作成時之情
    況，認為適當者，亦得為證據。當事人、代理人或辯護人於
    法院調查證據時，知有第159 條第1 項不得為證據之情形，
    而未於言詞辯論終結前聲明異議者，視為有前項之同意（指
    同條第1 項之同意作為證據），此乃第159 條第1 項所容許
    ，得作為證據之例外規定之一。經查，本案被告林志鴻及檢
    察官於言詞辯論終結前，均未就判決所引用之各該被告以外
    之人於審判外之陳述及所調查之證據主張有刑事訴訟法第15
    9 條第1 項不得為證據之情形，本院復審酌各該證據作成時
    並無違法及證明力明顯過低之瑕疵等情況，認為適當，是本
    案經調查之證據均有證據能力。至以下所引其餘非屬供述證
    據部分，既不適用傳聞法則，復查無違法取得之情事存在，
    自應認同具證據能力。
貳、實體方面：
一、訊據被告林志鴻固坦承曾與潘美芙一起去過金湧泉會館之情
    不諱，惟矢口否認與有配偶之人相姦之犯行，辯稱：案發當
    日，我們有先去別的地方吃東西，之後，潘美芙跟伊說要去
    泡溫泉，伊當時因為開車覺得累，所以也想要休息，伊就訂
    了一個房間，伊在房間內休息，潘美芙因為沒帶盥洗用具，
    所以在房間內的浴缸內泡溫泉，而潘美芙泡完溫泉後，我們
    就回家，並沒有發生性行為云云。經查，上揭事實，迭據證
    人潘美芙於偵查時、本院審理時結證明確（見99年度偵續字
    第519 號偵查卷第73頁、本院卷第28頁反面），並有前揭以
    被告本人名義辦理登記之「金湧泉SPA 溫泉會館休息登記表
    1 紙在卷可稽（見同上偵查卷第46頁）；衡諸證人潘美芙係
    告訴人陳國洲察覺其行為有異，嗣告訴人追問後，證人潘美
    芙因自知已無法隱瞞，始向告訴人坦承確有與被告交往並發
    生性交行為之事實，故倘非確有上情，證人潘美芙豈可能自
    述有於上揭時、地與被告發生性交行為之事實藉以自毀名節
    ，甚者，此亦可能導致其本人同受通姦罪責之處罰，是其於
    告訴人並未掌握其與被告通姦事證之情形下，猶對上情證述
    不移，足認其所證述之情節，應屬真實，難認其有何刻意誣
    陷被告於罪之動機可言；復參以證人潘美芙證稱：被告於98
    年12月初時即知證人係有配偶之人等語（見同上偵查卷第73
    頁），且被告亦自承上開溫泉會館的房間係由其所訂，且伊
    亦在該房間內休息之情（見本院卷第15頁反面），衡情，被
    告既知證人潘美芙係有配偶之人，其若非與證人潘美芙間有
    特殊情誼關係，其豈可能與證人潘美芙單獨出遊，再於證人
    潘美芙於旅程中提議要泡溫泉之際，被告仍絲毫不避諱與有
    配偶之證人共處一室，而以其名義訂具個人私密泡湯空間之
    住房，是若非被告與證人潘美芙間早有肢體上之親密關係，
    其上開訂房之舉豈非唐突，且證人潘美芙豈可能在與被告共
    處一室情況下，仍可自在於房內之湯屋泡湯？徵上諸節，顯
    見被告上開所辯，顯係事後卸責之詞，委不足採。綜上，被
    告確有前述前揭時、地與潘美芙相姦之行為，殆無疑義，本
    件事證明確，被告上開犯行，堪以認定，應依法論科。
二、核被告所為，係犯刑法第239 條後段之相姦罪。爰審酌被告
    並無前科之素行，此有卷附之臺灣高等法院被告前案紀錄表
    可稽，其與潘美芙因工作關係結識，明知彼為有配偶之人，
    仍無法自制而發生性交行為，然感情之事，為人內心情感層
    次問題，因情而性，本為人之本然，再通姦、相姦罪本僅係
    國家就侵害婚姻貞潔性者予以刑罰之規定，然維繫婚姻關係
    存續之基礎係雙方之互信及互愛，非性關係本身，而此信任
    及愛意為人類之情感投射，本質上原非得以始終如一，情感
    復為人格權構成之核心價值，情感面向之無暇、存續更非人
    民法律上之義務，而刑罰規範之目的，無非係就告訴權人維
    繫婚姻繼續存在之利益予以保護，然告訴人所受之損害既得
    以民事請求之方式彌補其權利之損害，且於相姦事實已然發
    生之此情況下，「維繫婚姻續存」之目的究竟對婚姻雙方是
    福是禍，亦未可知，此類行為在風氣開放之現今社會，所造
    成之不良觀感或影響，亦屬有限，故被告於刑罰上之可責性
    容非重大，刑度自不宜過於嚴苛，然審以被告於犯後仍心存
    僥倖、飾詞卸責，態度不佳等一切情狀，爰量處如主文所示
    之刑，並諭知如易科罰金之折算標準，以資懲儆。
據上論斷，應依刑事訴訟法第299 條第1 項前段、刑法第239 條
後段、第41條第1 項前段，判決如主文。
本案經檢察官李超偉到庭執行職務。
中    華    民    國   100    年    5     月    31    日
                     刑事第一庭  法  官  陳正偉
上列正本證明與原本無異。
如不服本判決，應於判決送達後10日內敘明上訴理由，向本院提

出上訴狀( 應附繕本) ，上訴於臺灣高等法院。其未敘述上訴理
由者，應於上訴期間屆滿後20日內向本院補提理由書「切勿逕送
上級法院」。
                                  書記官  許慧禎

中    華    民    國   100    年    5     月    31    日
  

附錄本案論罪科刑法條全文：
中華民國刑法第239條
（通姦罪）
有配偶而與人通姦者，處 1 年以下有期徒刑。其相姦者亦同。